---
title: "GrowthBudgetDashboard"
author: "lmuehlen"
date: "`r Sys.Date()`"
output: html_document
---

```{r setup, include=FALSE}
knitr::opts_chunk$set(echo = TRUE)
```

# Packages

```{r}
#install.packages("restatis")
library(restatis)
#gen_cube("81000BV013")
#gen_auth_save("genesis")
library(readxl)
library(glue)
library(scales)
library(tidyverse)
library(ggthemes)
library(plotly)
library(htmltools)
library(eurostat)
#library(reticulate)

source("Code/LayoutFunktion.R")
#reticulate::py_run_string("import sys")

#reticulate::conda_install('r-reticulate', 'python-kaleido==0.1.*')
# install.packages('reticulate')
# reticulate::install_miniconda()
# reticulate::conda_install('r-reticulate', 'python-kaleido')
# reticulate::conda_install('r-reticulate', 'plotly', channel = 'plotly')
# reticulate::use_miniconda('r-reticulate')

#reticulate::install_python()
#reticulate::py_install("plotly", pip = TRUE)
gen_auth_save("genesis")
```



## Reales Wachstum

-   Wachstum von Destatis (81000-0002)

    -   <https://www-genesis.destatis.de/datenbank/online/statistic/81000/table/81000-0002/>

    -   BIP (Veränderung in %)

    -   saison- und kalendarbereinigt

    -   preisbereinigt, Kettenindex

-   Prognose Gemeinschaftsdiagnose (manuell gezogen, Excel)

    -   <https://gemeinschaftsdiagnose.de/wp-content/uploads/2025/04/IfW_Kiel_GD_1_2025_web.pdf>

```{r}
genBIPData<-function(){
BIPDestatis<-gen_table("81000-0002","genesis")%>%
  filter(
    (value_variable_code=="VGR014" & `4_variable_attribute_code`=="VGRPVK")|
    (value_variable_code=="BIP005" & `4_variable_attribute_code`=="VGRPKM"),
    `3_variable_attribute_code`=="X13JDKSB"
    #VGR014=Gross domestic product
    #BIP005=Gross domestic product (change in %)
    #VGR014=Price-adjusted, chain-linked volume data (bn EUR)
    #VGRPKM=Price-adjusted, chain index (2020=100)
    #X13JDKSB=X13 JDemetra+  calendar and seasonally adjusted
        )%>%
  #some formating
  mutate(quart=gsub("QUART(.)","\\1\\2",`1_variable_attribute_code`)%>%as.numeric(),
         time=make_date(time,(quart-1)*3+1),
         type="Destatis",
         value=as.numeric(value),
         var=plyr::revalue(value_variable_code,c("VGR014"="BIP","BIP005"="BIPgrowth"))
         )%>%
  select(time,value,type,var)%>%
  filter(!is.na(value))%>%
  pivot_wider(values_from = value,names_from = var)


BIPProg<-read_excel("Data/Gemeinschaftsdiagnose_BIP.xlsx")

BIP2015Q1<-BIPDestatis%>%filter(time=="2015-01-01")%>%pull(BIP)
BIP2019Q4<-BIPDestatis%>%filter(time=="2019-10-01")%>%pull(BIP)
timedist<-round(time_length(interval("2015-01-01", "2019-10-01"), "month")/3,2)
AvgGrowth11_19<-((BIP2019Q4/BIP2015Q1)^(1/timedist)-1)#average quarterly growth rate between 2011Q1 and 2019Q4


BIPdata<-rbind(BIPDestatis,BIPProg)%>%
  arrange(time)%>%
  mutate(
    #Compute projection BIP 
    # if BIP NA--> previous BIP*(1+BIPGrowth/100)
    BIP = accumulate2(                  
      BIPgrowth,                        
      BIP,    
      \(prev, g, x) ifelse(          
         is.na(x),                      
         prev * (1 + g / 100),               
         x                                
      ),
      .init = first(na.omit(BIP))             
    )[-1]
    
  )%>%
  arrange(time)%>%
   mutate(BIPGrowthYearly=100*(BIP/lag(BIP,4)-1),
          timedist11Q1=round(time_length(interval("2015-01-01", time), "month")/3,0),
          BIPTrend=case_when(time<="2015-01-01"~BIP,
                             time>"2015-01-01"~(BIP2015Q1)*(1+AvgGrowth11_19)^(timedist11Q1)),
    BIPnorm = 100*BIP / mean(BIP[year(time) == 2022], na.rm = TRUE),
    BIPTrendNorm = 100*BIPTrend / mean(BIP[year(time) == 2022], na.rm = TRUE) #normalized by actual BIP
          )%>%
  arrange(time)%>%
   mutate(BIPGrowthYearly=100*(BIP/lag(BIP,4)-1),
          timedist11Q1=round(time_length(interval("2015-01-01", time), "month")/3,0),
          BIPTrend=case_when(time<="2015-01-01"~BIP,
                                      time>"2015-01-01"~(BIP2015Q1)*(1+AvgGrowth11_19)^(timedist11Q1)),
    BIPnorm = 100*BIP / mean(BIP[year(time) == 2022], na.rm = TRUE),
    BIPTrendNorm = 100*BIPTrend / mean(BIP[year(time) == 2022], na.rm = TRUE) #normalized by actual BIP
          )
return(BIPdata)
}

BIPdata<-genBIPData()
```


```{r}

plotBIP<-function(data,filename="Bundesausgaben",path="output/GBTJuni2025/",language="DE",width=577.7,height=519.75){
  
BIPplot <- data %>% 
  mutate(
    q_lab   = paste0(year(time), " Q", quarter(time)),
    tooltip = glue(
      "BIP: {scales::number(BIP, accuracy = 0.1, decimal.mark = ',',big.mark='.')} Mrd. € <br>",
      "Wachstum ggü. Vorquartal: {scales::number(BIPgrowth, accuracy = 0.1, decimal.mark = ',',big.mark='.',style_positive='plus')} %</span>"
      
    ),
    tooltip_trend=glue(
      #"<span><b>{q_lab}</b><br>",
      "BIP Trend: {scales::number(BIPTrend, accuracy = 0.1, decimal.mark = ',',big.mark='.')} Mrd. €"
    )
  )


BIPPlotly <- plot_ly(width=width,height=height)%>% 
  add_trace(
  data=BIPplot%>%filter(time>=max(BIPDestatis%>%filter(type=="Destatis")%>%pull(time))),
  inherit=FALSE,
  x     = ~time,
  y     = ~BIPnorm,
  type  = "scatter",
  mode  = "lines+markers",
  marker = list(color = "rgba(0,0,0,0)", size = 6),
  line  = list(color = "#ee6174",dash = "dot"), 
  text   = ~tooltip,
  hovertemplate = "%{text}<extra></extra>",
  name="Gemeinschaftsdiagnose"
)%>%
  
  # add solid line for Destatis
  add_trace(
  data  = filter(BIPplot, type == "Destatis"),
  inherit=FALSE,
  x     = ~time,
  y     = ~BIPnorm,
  type  = "scatter",
  mode  = "lines+markers",
  line  = list(color = "#ee6174"),          # solid (default dash)
  marker = list(color = "#ee6174", size = 6),
  hoverinfo = "skip",
  text   = ~tooltip,
  hovertemplate = "%{text}<extra></extra>",
  name="Destatis"
) %>% 
  # add dotted line for Trend
  add_trace(
  data  = BIPplot,
  inherit=FALSE,
  x     = ~time,
  y     = ~BIPTrendNorm,
  type  = "scatter",
  mode  = "lines",
  text=~tooltip_trend,
  line  = list(color = "#333C91",dash="dot"),          # solid (default dash)
  hoverinfo = "skip",
  hovertemplate = "%{text}<extra></extra>",
  name="Trend 2015Q1-2019Q4"
)%>%
    
  # add horizental line at 100
  layout(
  shapes = list(
    list(
      type = "line",
      xref = "paper", x0 = 0, x1 = 1,   # full width of the plotting region
      yref = "y",    y0 = 100, y1 = 100,
      line = list(width = 1,color="#181c44")
    )
  )
)%>%
  #Add Dezernat Layout
  plotlyLayoutDZ(
    title="Bruttoinlandsprodukt",
    subtitle="Preis-, saison- und kalenderbereinigt, 2022 = 100",
    ylim=c(85-0.1,115.7),
    ytickdist=5,
    xlim=c(ymd("2014-11-01"),ymd("2026-11-30")),
    includeLegend = TRUE,
    tooltip_size=16,
    hoverdistance = 6,
    margin_top = 70,
    #hovermode="closest",
    hoverformat="%Y Q%q"
  )

BIPPlotly<-partial_bundle(BIPPlotly)
htmlwidgets::saveWidget(widget = BIPPlotly, file=paste0(path,filename,".html"),selfcontained = FALSE,libdir = "dependencies")
}

plotBIP(BIPdata,"BIP")

```


## Inflation 
```{r}
genInflationDestatis<-function(){
InflationDestatis<-gen_cube("61111BM001")%>%
   mutate(
         month=gsub("MONAT(.*)","\\1\\2",MONAT)%>%as.numeric(),
         year=JAHR,
         time=make_date(year,month),
         type="Destatis",
         preisindex=as.numeric(PREIS1_WERT)
     )%>%
  arrange(time)%>%
  mutate(inflation=100*(preisindex/lag(preisindex,12)-1),
         type="Destatis")%>%
  select(time,preisindex,inflation,type)
  return(InflationDestatis)
}

```



```{r}

plotInflation<-function(data,filename="Bundesausgaben",path="output/GBTJuni2025/",language="DE",width=577.7,height=519.75){

InflationDestatis<-genInflationDestatis()


InflationProg<-read_excel("Data/Gemeinschaftsdiagnose_inflation.xlsx")%>%
  filter(time>=max(InflationDestatis$time))

InflationData <- bind_rows(InflationDestatis, InflationProg) %>% 
  mutate(
    time_label = paste(year(time), month(time, label = TRUE)),
    tooltip    = glue(
      "Inflation: {scales::number(inflation,  accuracy = 0.1, decimal.mark = ',')}"
    )
  )    
  

InflationPlotly <- plot_ly(
 height=height,
  width=width
) %>% 

  ## markers with text-only tooltip
  add_trace(
    data   = InflationData%>%filter(type=="Destatis",time>="2015-01-01"),
    inherit = FALSE,
    x      = ~time,
    y      = ~inflation,
    type   = "scatter",
    mode   = "lines+markers",
    marker = list(color = "#ee6174", size = 6),
    line  = list(color = "#ee6174"),
    text   = ~tooltip,
    hovertemplate = "%{text}<extra></extra>",
    name="Destatis"
  ) %>% 
  
  ## markers with text-only tooltip
  add_trace(
    data   = InflationData%>%filter(time>=max(InflationData%>%filter(type=="Destatis")%>%pull(time))),
    inherit = FALSE,
    x      = ~time,
    y      = ~inflation,
    type   = "scatter",
    mode   = "lines+markers",
    marker = list(color = "rgba(0,0,0,0)", size = 6),
    line  = list(color = "#ee6174",dash="dot"),
    text   = ~tooltip,
    hovertemplate = "%{text}<extra></extra>",
    name="Gemeinschaftsdiagnose"
  ) %>% 
  ## horizontal reference at 2 %
  layout(
    shapes = list(
      list(
        type = "line",
        xref = "paper", x0 = 0, x1 = 1,          # full-width
        yref = "y",    y0 = 2, y1 = 2,
        line = list(width = 1)
      )
    )
  ) %>% 
  plotlyLayoutDZ(
    title         = "Preisniveau",
    subtitle      = "Änderung ggü. Vorjahresmonat in Prozent",
    ylim          = c(- 2.1, 10.25),
    ytickdist = 2,
    xlim=c(ymd("2014-12-01"),ymd("2026-11-30")),
    includeLegend = TRUE,
    tooltip_size  = 16,
    hoverdistance = 5,
    margin_top=70,
   # hovermode     = "closest"
   hoverformat="%b %Y",
   toImageButton=TRUE
  )

InflationPlotly<- partial_bundle(InflationPlotly)


htmlwidgets::saveWidget(widget = InflationPlotly, file=paste0(path,filename,".html"),selfcontained = FALSE,libdir = "dependencies")
}

plotInflation(InflationData,"Inflation")
```



##Erwerbstätige
- VGR des Bundes - Erwerbstätigkeit, Löhne und Gehälter, Arbeitsstunden: Deutschland, Quartale, Original- und bereinigte Daten, Wirtschaftsbereiche - (Table:81000-0016,Cube:81000BV003)

```{r}
plotErwerbstätige<-function(filename="Erwerbstätige",path="output/GBTJuni2025/",language="DE",width=577.7,height=519.75){
  
ErwerbstätigeDestatis<-gen_cube("81000BV003")%>%
  mutate(
    quart=gsub("QUART(.)","\\1\\2",QUARTG)%>%as.numeric(),
    year=JAHR,
    time=make_date(year,quart*3,30),
         #type="Destatis",
    Sektor=sub("WZ08-(.*)","\\1",WZ08G2),
    Bereinigung=WERT08,
    Erwerbstätige=ERW063_WERT/1000,
    Arbeitnehmer=ERW061_WERT/1000,
    Arbeitnehmerentgelt=ETG005_WERT,
    Bruttolöhne_gehälter=VST020_WERT,
    ArbeitsstundenErwerbstätige=STD002_WERT,
    ArbeitsstundenArbeitnehmer=STD003_WERT,
    ArbeitsstundenProErwerbstätigen=STD007_WERT,
    ArbeitsstundenProArbeitnehmer=STD008_WERT
    )%>%
  filter(Bereinigung=="X13JDSB")%>%#Saisonbereinigt
  select(time,Sektor,Erwerbstätige,Arbeitnehmer,Arbeitnehmerentgelt,Bruttolöhne_gehälter,ArbeitsstundenProArbeitnehmer,ArbeitsstundenProErwerbstätigen,ArbeitsstundenErwerbstätige,ArbeitsstundenArbeitnehmer)%>%
  filter(Sektor%in%c("A","B-05","G-04"))%>%
  mutate(
    Sektor=plyr::revalue(Sektor,c("A"="Land- und Forstwirtschaft, Fischerei","B-05"="produzierendes Gewerbe","G-04"="Dienstleistungsbereiche")),
    Sektor=factor(Sektor,levels = c("Land- und Forstwirtschaft, Fischerei","produzierendes Gewerbe","Dienstleistungsbereiche"))
    )%>%
  mutate(
    Sektor=plyr::revalue(Sektor,c("Land- und Forstwirtschaft, Fischerei"="Agrarsektor",
                                  "produzierendes Gewerbe"="Industrie",
                                  "Dienstleistungsbereiche"="Dienstleistungen")),
    tooltip = glue(
      "<span>",
      "{Sektor}: {scales::number(Erwerbstätige, accuracy = 0.1, decimal.mark = ',',big.mark='.')} Mio.</span>"
    )
  )%>%
  select(time,Sektor,Erwerbstätige,tooltip)%>%
  filter(time>="2010-01-01") 

ErwerbstätigeProg<-read_excel("Data/Gemeinschaftsdiagnose_Erwerbstätige.xlsx")%>%
  mutate(
    tooltip = glue(
      "<span>",
      "Erwerbstätige: {scales::number(Erwerbstätige, accuracy = 0.1, decimal.mark = ',',big.mark='.')} Mio.<br>",
      "Prognose Gemeinschaftsdiagnose</span>"
    )
  )
  
ErwerbstätigePlotly<-plot_ly(
  width = width,
  height = height,
  data        = ErwerbstätigeDestatis,
  x           = ~time,
  y           = ~Erwerbstätige,
  color       = ~Sektor,
  colors      = c("#88536f","#333C91","#ee6174"),
  text        = ~tooltip,
  hoverinfo   = "text",
  hovertemplate = "%{text}<extra></extra>",
  type        = "scatter",
  mode        = "lines",        # no markers or lines → filled area only
  #line       = list(width = 0),
  stackgroup  = "ErwerbstätigeDestatis"
)%>%
  add_trace(
    type="scatter", 
    inherit=FALSE,
    data  = ErwerbstätigeProg,
    x     = ~time,
    y     = ~Erwerbstätige,
  #  fillcolor="black",
    fill="tozero",
    text=~tooltip,
    hoverinfo="text",
    hovertemplate = "%{text}<extra></extra>",
    mode="lines",
    line=list(color="#181c44",width=2,dash="dot"),
    showlegend=TRUE,
    name="Prognose"
  )%>%
  plotlyLayoutDZ(title="Beschäftigte",
                 subtitle="Saisonbereinigt in Mio.",
                 ylim=c(0,51),
                 ytickdist=5,
                 xlim=c(ymd("2015-01-01"),ymd("2027-01-30")),
                 includeLegend = TRUE,
                 tooltip_size=16,
                 hoverdistance = 10,
                 margin_top=70,
                 tooltip_bordercolor="white",
                 hoverformat = "%Y Q%q")

ErwerbstätigePlotly<-partial_bundle(ErwerbstätigePlotly)
htmlwidgets::saveWidget(widget = ErwerbstätigePlotly, file=paste0(path,filename,".html"),selfcontained = FALSE,libdir = "dependencies")
}
plotErwerbstätige("Erwerbstätige")
```


## Arbeitslose, Stille Reserve, Offene Stellen
Arbeitslose und Unterbeschäftigte
https://statistik.arbeitsagentur.de/DE/Navigation/Statistiken/Interaktive-Statistiken/Eckwerte-Arbeitsmarkt/Dashboard-Eckwerte-Arbeitsmarkt-Nav.html?Fachstatistik%3Dalo%26Thema%3DZeitreihe%26DR_Gebietsstruktur%3Dd%26Gebiete_Region%3DDeutschland%26DR_Region%3Dd%26DR_Region_d%3Dd%26mapHadSelection%3Dfalse

Daten von hier ziehen
https://statistik.arbeitsagentur.de/DE/Navigation/Statistiken/Interaktive-Statistiken/Zeitreihen/Lange-Zeitreihen-Nav.html

Offene Stellen insgesamt
https://ec.europa.eu/eurostat/databrowser/view/tps00172__custom_16476444/default/line?lang=en

Offene Stellen (Industrie, Service) https://ec.europa.eu/eurostat/databrowser/view/jvs_q_nace2__custom_16476466/default/table?lang=en

```{r}
plotArbeitsloseReserve<-function(filename="Ewerbstätige",path="output/GBTJuni2025/",language="DE",width=577.7,height=519.75){
ArbeitsloseUnterbeschäftigteBA<-read_excel("Data/ArbeitslosigkeitUnterbeschäftigung_BundesagenturArbeit.xlsx")%>%
  mutate(
    across(where(is.numeric),~./1000000),
    Unterbeschäftigte=Unterbeschäftigung_ohneKurzarbeit-Arbeitslose
  )%>%
  select(-Unterbeschäftigung_ohneKurzarbeit)%>%
  pivot_longer(-time,values_to = "values",
               names_to = "variable")%>%
  mutate(
    tooltip =
      glue(
      "<span>",
      "{variable}: {scales::number(values, accuracy = 0.1, decimal.mark = ',',big.mark='.')} Mio.</span>"
    )
  )%>%
  filter(time>="2015-01-01")



OffeneStellenEurostat<-eurostat::get_eurostat("jvs_q_nace2", time_format = "date")%>%
  filter(indic_em=="JOBVAC",geo=="DE",sizeclas=="TOTAL",s_adj=="SA",nace_r2%in%c("B-S","B-F","G-N"))%>%
  select(time=TIME_PERIOD,nace=nace_r2,OffeneStellen=values)%>%
  mutate(
    OffeneStellen=OffeneStellen/1000000,
    nace=plyr::revalue(nace,c("B-S"="Insgesamt","B-F"="ProdGewerbe","G-N"="Dienstleistungsbereiche"))
  )%>%

  pivot_wider(names_from = nace,values_from = OffeneStellen)%>%
  mutate(
    tooltip = glue(
      "<span>",
      "Offene Stellen: {scales::number(Insgesamt, accuracy = 0.1, decimal.mark = ',',big.mark='.')} Mio.</span>",
      "</span>"
    )
  )%>%
  filter(time>="2015-01-01")

OffeneStellen_monthly <- OffeneStellenEurostat %>% 
  mutate(time = as.Date(time)) %>%                         # be sure it's Date
  complete(time = seq(min(time), max(time)%m+% months(2), by = "month")) %>%  # add months
  arrange(time) %>%                                        # chronological
  fill(ProdGewerbe, Insgesamt, Dienstleistungsbereiche,
       tooltip, .direction = "down")   


ArbeitsloseProg<-read_excel("Data/Gemeinschaftsdiagnose_Arbeitslose.xlsx")%>%
  mutate(
    ArbeitsloseProg=ArbeitsloseProg/1000,
    tooltip = glue(
      "<span>",
      "Arbeitslose: {scales::number(ArbeitsloseProg, accuracy = 0.1, decimal.mark = ',',big.mark='.')} Mio.<br>",
      "Prognose Gemeinschaftsdiagnose",
      "</span>"
    )
  )


ArbeitslosePlotly<-plot_ly(
  width=width,
  height = height,
  data        = ArbeitsloseUnterbeschäftigteBA,
  x           = ~time,
  y           = ~values,
  color       = ~variable,
  colors      = c("#ee6174","#333C91"),
  text        = ~tooltip,
  hoverinfo   = "text",
  hovertemplate = "%{text}<extra></extra>",
  type        = "scatter",
  mode        = "lines",        # no markers or lines → filled area only
  #line       = list(width = 0),
  stackgroup  = "ErwerbstätigeDestatis"
)%>%
  add_trace(
    type="scatter", 
    inherit=FALSE,
    data  = OffeneStellen_monthly,
    x     = ~time,
    y     = ~Insgesamt,
   # fillcolor="black",
    #fill="tozero",
    text=~tooltip,
    hoverinfo="text",
    hovertemplate = "%{text}<extra></extra>",
    mode="lines",
    name="Offene Stellen",
    line=list(color="#181c44",width=2)
  )%>%
  add_trace(
    type="scatter", 
    inherit=FALSE,
    data  = ArbeitsloseProg,
    x     = ~time,
    y     = ~ArbeitsloseProg,
   # fillcolor="black",
    #fill="tozero",
    text=~tooltip,
    hoverinfo="text",
    hovertemplate = "%{text}<extra></extra>",
    mode="lines",
    name="Prognose",
    line=list(color="#ee6174",width=2,dash="dot")
  )%>%
  
  plotlyLayoutDZ(title="Arbeitslose, Unterbeschäftigte und offene Stellen",
                 subtitle="Saisonbereinigt in Mio.",
                 ylim=c(0,4.07),
                 xlim=c(ymd("2014-12-01"),ymd("2026-10-30")),
                 includeLegend = TRUE,
                 tooltip_size=16,
                 margin_top = 70,
                 hoverdistance = 10,
                 tooltip_bordercolor="white")

ArbeitslosePlotly<-partial_bundle(ArbeitslosePlotly)

htmlwidgets::saveWidget(widget = ArbeitslosePlotly, file=paste0(path,filename,".html"),selfcontained = FALSE,libdir = "dependencies")
}

plotArbeitsloseReserve("ArbeitsloseReserve")
```


## Lohnentwicklung
Verdiensterhebung
https://www-genesis.destatis.de/datenbank/online/statistic/62361/details

Potenziell Lohnwachstum je Sektor
https://www-genesis.destatis.de/datenbank/online/statistic/62361/table/62361-0007

VGR Bund Wirtschaftsbereiche (81000-0016)
https://www-genesis.destatis.de/datenbank/online/table/81000-0016/search/s/ODEwMDAtMDAxNg==

Daten oben gezogen


Unter Bruttolöhnen und -gehältern versteht man alle Löhne und Gehälter, einschließlich Lohnsteuer und Sozialbeiträgen der Arbeitnehmer, die Entgeltempfängern (Arbeitern, Angestellten, Beamten, Auszubildenden und ähnlichen Arbeitnehmergruppen) aus ihrem Arbeits- oder Dienstverhältnis zufließen.


Fortschreibung basierend auf Indizes
https://www-genesis.destatis.de/datenbank/online/statistic/62361/table/62361-0007/search/s/VmVyZGllbnN0

Valide Stundenlohnergebnisse (aber nur bis April 2024:/)
https://www-genesis.destatis.de/datenbank/online/statistic/62361/table/62361-0033/table-toolbar/search/s/QnJ1dHRvc3R1bmRlbnZlcmRpZW5zdGU=


```{r}
plotLöhne<-function(filename="Ewerbstätige",path="output/GBTJuni2025/",language="DE",width=577.7,height=519.75){
LöhneDestatis<-gen_cube("81000BV013")%>%
  mutate(
    quart=gsub("QUART(.)","\\1\\2",QUARTG)%>%as.numeric(),
    year=JAHR,
    time=make_date(year,quart*3,01),
         #type="Destatis",
    Sektor=sub("WZ08-(.*)","\\1",WZ08G2),
    Bereinigung=WERT08,
    BruttolöhneProArbeitsstunde=VST039_WERT,
    ProduktivitätJeErwerbstätigenStunde=PRO016_WERT
    )%>%
  filter(Bereinigung=="X13JDSB")%>%#Saisonbereinigt
  select(time,Sektor,BruttolöhneProArbeitsstunde,ProduktivitätJeErwerbstätigenStunde)%>%
  filter(Sektor%in%c("B-05","G-04"))%>%
  mutate(
    Sektor=plyr::revalue(Sektor,c("B-05"="produzierendes Gewerbe","G-04"="Dienstleistungsbereiche")),
    Sektor=factor(Sektor,levels = c("produzierendes Gewerbe","Dienstleistungsbereiche"))
    )

InflationDestatis<-genInflationData()

LöhneDestatis<-LöhneDestatis%>%left_join(InflationDestatis,by="time")%>%
select(-c(inflation,type))%>%
  mutate(
    BruttolöhneProArbeitsstundeReal=BruttolöhneProArbeitsstunde/(preisindex/100),
  )


timedist<-time_length(interval("2015-03-01", "2019-12-01"), "month")/3
LöhneDienstleistung2015Q1<-LöhneDestatis%>%filter(time==ymd("2015-03-01"),Sektor=="Dienstleistungsbereiche")%>%pull(BruttolöhneProArbeitsstundeReal)
LöhneDienstleistung2019Q4<-LöhneDestatis%>%filter(time==ymd("2019-12-01"),Sektor=="Dienstleistungsbereiche")%>%pull(BruttolöhneProArbeitsstundeReal)
AvgGrowthLöhneDienstleistung15_19<-((LöhneDienstleistung2019Q4/LöhneDienstleistung2015Q1)^(1/timedist)-1)#average quarterly growth rate between 2011Q1 and 2019Q4
LöhneproGew2015Q1<-LöhneDestatis%>%filter(time==ymd("2015-03-01"),Sektor=="produzierendes Gewerbe")%>%pull(BruttolöhneProArbeitsstundeReal)
LöhneproGew2019Q4<-LöhneDestatis%>%filter(time==ymd("2019-12-01"),Sektor=="produzierendes Gewerbe")%>%pull(BruttolöhneProArbeitsstundeReal)
AvgGrowthLöhneproGew15_19<-((LöhneproGew2019Q4/LöhneproGew2015Q1)^(1/timedist)-1)#average quarterly growth rate between 2011Q1 and 2019Q4



LöhneDestatis<-LöhneDestatis%>%
  arrange(time)%>%
  mutate(
    timedist15Q1=round(time_length(interval("2015-01-01", time), "month")/3,0),
    BruttolöhneProArbeitsstundeTrend=case_when(time<="2015-01-01"~BruttolöhneProArbeitsstundeReal,
                                          Sektor=="produzierendes Gewerbe" ~ (LöhneproGew2015Q1)*(1+AvgGrowthLöhneproGew15_19)^(timedist15Q1),
                                          Sektor=="Dienstleistungsbereiche"~(LöhneDienstleistung2015Q1)*(1+AvgGrowthLöhneDienstleistung15_19)^(timedist15Q1)),
    Sektor=plyr::revalue(Sektor,c("produzierendes Gewerbe"="Industrie","Dienstleistungsbereiche"="Dienstleistungen"))
  )%>%
  group_by(Sektor)%>%
  mutate(
    LohnGrowth=100*(BruttolöhneProArbeitsstundeReal/lag(BruttolöhneProArbeitsstundeReal,1)-1)
  )%>%
  ungroup()%>%
  mutate(
    tooltip =
      glue(
      "<span>",
      "{Sektor}: {scales::number(BruttolöhneProArbeitsstundeReal, accuracy = 0.1, decimal.mark = ',',big.mark='.')} € ({scales::number(LohnGrowth, accuracy = 0.1, decimal.mark = ',',big.mark='.',style_positive = 'plus')} % ggü. Vorquartal)</span>"
    ),
    tooltip_trend=
      glue(
      "<span>",
      "{Sektor} Trend: {scales::number(BruttolöhneProArbeitsstundeTrend, accuracy = 0.1, decimal.mark = ',',big.mark='.')} €</span>"
    )
  )

LöhnePlotly<-plot_ly(
  width=width,
  height=height,
  data        = LöhneDestatis,
  x           = ~time,
  y           = ~BruttolöhneProArbeitsstundeReal,
  color       = ~Sektor,
  colors      = c("#333C91","#ee6174","#333C91","#ee6174"),
  text        = ~tooltip,
  hoverinfo   = "text",
  hovertemplate = "%{text}<extra></extra>",
  type        = "scatter",
  mode        = "lines"       # no markers or lines → filled area only
  #line       = list(width = 0)
)%>%
  add_trace(
    inherit=FALSE,
  data=LöhneDestatis%>%
    mutate(Sektor=plyr::revalue(Sektor,c("Industrie"="Industrie Trend","Dienstleistungen"="Dienstleistungen Trend"))),
  x           = ~time,
  y           = ~BruttolöhneProArbeitsstundeTrend,
  color       = ~Sektor,
  colors      = c("#333C91","#ee6174","#333C91","#ee6174"),
  text        = ~tooltip_trend,
  hoverinfo   = "text",
  hovertemplate = "%{text}<extra></extra>",
  type        = "scatter",
  mode        = "lines",       # no markers or lines → filled area only
  line       = list(dash="dot")
  #showlegend = FALSE
  )%>%
  plotlyLayoutDZ(title="Bruttostundenlöhne",
                 subtitle="Preis, saison- und kalenderbereinigt, in Euro (2020er Preise)",
                 #hovermode="closest",
                 ylim=c(23.9,38.5),
                 ytickdist=2,
                 xlim=c(ymd("2014-12-01"),ymd("2025-01-30")),
                 includeLegend = TRUE,
                 tooltip_size=16,
                 margin_top = 70,
                 hoverdistance = 10,
                 toImageButton=TRUE,
                 hoverformat = "%Y Q%q"
                 )
LöhnePlotly<- partial_bundle(LöhnePlotly)
htmlwidgets::saveWidget(widget = LöhnePlotly, file=paste0(path,filename,".html"),selfcontained = FALSE,libdir = "dependencies")
}

plotLöhne("Löhne")
```




## Investitionen
- https://www-genesis.destatis.de/datenbank/online/statistic/81000/table/81000-0026
```{r}
#cubes<-gen_find("Bruttoanlageinvestitionen","genesis","cubes")[[1]]
#gen_metadata_cube("81000BV015","genesis")
plotInvestitionen<-function(filename="Ewerbstätige",path="output/GBTJuni2025/",language="DE",width=577.7,height=519.75){
BruttoanlageinvestitionenDestatis<-gen_cube("81000BV015","genesis")%>%
  mutate(
    quart=gsub("QUART(.)","\\1\\2",QUARTG)%>%as.numeric(),
    year=JAHR,
    time=make_date(year,(quart-1)*3+1,1),
         #type="Destatis",
    Bereinigung=WERT05,
    Preisbasis=VGRPB5,
    Staat=VGR095_WERT,
    Privat=VGR104_WERT
  )%>%
  filter(Bereinigung=="X13JDKSB",#Saisonbereinigt 
         Preisbasis=="VGRPVK")%>% #Preisbereinigt, verkettete Volumenang. (Mrd. Euro)
  select(time,Staat,Privat)%>%
  pivot_longer(-time,values_to = "values",
               names_to = "variable")

BIPdata<-genBIPData()

BruttoanlageinvestitionenDestatis<-BruttoanlageinvestitionenDestatis%>%
  dplyr::left_join(BIPdata%>%filter(type=="Destatis"),by="time")%>%
  mutate(
    time,
    variable,
    values=100*values/BIP
  )%>%
  select(time,variable,values)



timedist<-time_length(interval("2015-01-01", "2019-10-01"), "month")/3
InvestitionenStaat2015Q1<-BruttoanlageinvestitionenDestatis%>%filter(time=="2015-01-01",variable=="Staat")%>%pull(values)
InvestitionenStaat2019Q4<-BruttoanlageinvestitionenDestatis%>%filter(time=="2019-10-01",variable=="Staat")%>%pull(values)
AvgGrowthInvestitionenStaat15_19<-((InvestitionenStaat2019Q4/InvestitionenStaat2015Q1)^(1/timedist)-1)#average quarterly growth rate between 2011Q1 and 2019Q4
InvestitionenPrivat2015Q1<-BruttoanlageinvestitionenDestatis%>%filter(time=="2015-01-01",variable=="Privat")%>%pull(values)
InvestitionenPrivat2019Q4<-BruttoanlageinvestitionenDestatis%>%filter(time=="2019-10-01",variable=="Privat")%>%pull(values)
AvgGrowthInvestitionenPrivat15_19<-((InvestitionenPrivat2019Q4/InvestitionenPrivat2015Q1)^(1/timedist)-1)#average quarterly growth rate between 2011Q1 and 2019Q4


BruttoanlageinvestitionenDestatis2<-BruttoanlageinvestitionenDestatis%>%
  arrange(time)%>%
  mutate(
    timedist15Q1=time_length(interval("2015-01-01", time), "month")/3,
    Trend=case_when(
      time<="2015-01-01"~values,
      variable=="Privat"~(InvestitionenPrivat2015Q1)*(1+AvgGrowthInvestitionenPrivat15_19)^(timedist15Q1),
      variable=="Staat"~(InvestitionenStaat2015Q1)*(1+AvgGrowthInvestitionenStaat15_19)^(timedist15Q1))#,
   # variable=plyr::revalue(variable,c("Privat"="Privat","Staat"="Staat"))
  )%>%
  group_by(variable)%>%
  mutate(
    InvestitionenGrowth=100*(values/lag(values,1)-1)
  )%>%
  ungroup()%>%
  mutate(
    tooltip =
      glue(
      "<span>",
      "{variable}: {scales::number(values, accuracy = 0.1, decimal.mark = ',',big.mark='.')} % des BIP<br> ({scales::number(InvestitionenGrowth,accuracy = 0.1, decimal.mark = ',',big.mark='.',style_positive='plus')} % ggü Vorquartal)</span>"
    ),
    tooltip_trend=
      glue(
      "<span>",
      "{variable} Trend: {scales::number(Trend, accuracy = 0.1, decimal.mark = ',',big.mark='.')} % des BIP</span>"
    )
  )%>%arrange(time)
  
BrottoanlageinvestitionenPlotly<-plot_ly(
  width=width,
  height = height,
  data        = BruttoanlageinvestitionenDestatis2,
  x           = ~time,
  y           = ~values,
  color       = ~variable,
  colors      = c("#333C91","#333C91","#ee6174","#ee6174"),
  text        = ~tooltip,
  hoverinfo   = "text",
  hovertemplate = "%{text}<extra></extra>",
  type        = "scatter",
  mode        = "lines",        # no markers or lines → filled area only
  #line       = list(width = 0),
  stackgroup  = "Bruttoanlageinvestitionen"
)%>%
  add_trace(
    inherit=FALSE,
  data=BruttoanlageinvestitionenDestatis2%>%
    mutate(variable=plyr::revalue(variable,c("Staat"="Staat Trend","Privat"="Privat Trend"))),
  x           = ~time,
  y           = ~Trend,
  color       = ~variable,
  colors      = c("#ee6174","#333C91","#ee6174","#333C91"),
  text        = ~tooltip_trend,
  hoverinfo   = "text",
  hovertemplate = "%{text}<extra></extra>",
  type        = "scatter",
  mode        = "lines",       # no markers or lines → filled area only
  line       = list(dash="dot"),
  fillcolor  = "rgba(178,34,34,0)",
  stackgroup  = "BruttoanlageinvestitionenTrend",
  showlegend=FALSE
  )%>%
  plotlyLayoutDZ(title="Bruttoanlageinvestitionen",
                 subtitle="Preis-, saison- und kalenderbereinigt in Prozent des BIP",
                 ylim=c(0,25.1),
                 ytickdist=5,
                 xlim=c(ymd("2014-12-01"),max(BruttoanlageinvestitionenDestatis$time)),
                 includeLegend = TRUE,
                 tooltip_size=16,
                 margin_top = 50,
                 hoverdistance = 10,
                 itemclick = "toggleothers",
                 tooltip_bordercolor="white",hoverformat="%Y Q%q")

BrottoanlageinvestitionenPlotly<- partial_bundle(BrottoanlageinvestitionenPlotly)

htmlwidgets::saveWidget(widget = BrottoanlageinvestitionenPlotly, file=paste0(path,filename,".html"),selfcontained = FALSE,libdir = "dependencies")
}
plotInvestitionen("Investitionen")
```


## Produktivität
- Produktivität=Bruttowertschöpfung/Erwerbstätige
- Bruttowertschöpfung: https://www-genesis.destatis.de/datenbank/online/statistic/81000/table/81000-0014
- Erwerbstätige: aus VGR Tabelle oben


```{r}
plotProduktivität<-function(filename="Ewerbstätige",path="output/GBTJuni2025/",language="DE",width=577.7,height=519.75){
ProduktivitätDestatis<-gen_cube("81000BV013")%>%
  mutate(
    quart=gsub("QUART(.)","\\1\\2",QUARTG)%>%as.numeric(),
    year=JAHR,
    time=make_date(year,quart*3,01),
         #type="Destatis",
    Sektor=sub("WZ08-(.*)","\\1",WZ08G2),
    Bereinigung=WERT08,
    BruttolöhneProArbeitsstunde=VST039_WERT,
    ProduktivitätJeErwerbstätigenStunde=WIR002_WERT,
    )%>%
  filter(Bereinigung=="X13JDSB")%>%#Saisonbereinigt
  select(time,Sektor,BruttolöhneProArbeitsstunde,ProduktivitätJeErwerbstätigenStunde)%>%
  filter(Sektor%in%c("B-05","G-04"))

ProduktivitätDestatis<-ProduktivitätDestatis%>%left_join(InflationDestatis,by="time")%>%
select(-c(inflation,type))%>%
  mutate(
    ProduktivitätJeErwerbstätigenStunde=ProduktivitätJeErwerbstätigenStunde/(preisindex/100),
  )%>%
  arrange(time)%>%
  group_by(Sektor)%>%
  mutate(
    ProduktivitätWachstum=100*(ProduktivitätJeErwerbstätigenStunde/lag(ProduktivitätJeErwerbstätigenStunde,1)-1)
  )%>%
  ungroup()%>%

  mutate(
    Sektor=plyr::revalue(Sektor,c("B-05"="Industrie","G-04"="Dienstleistungen")),
    Sektor=factor(Sektor,levels = c("Industrie","Dienstleistungen"))
    )%>%mutate(
    tooltip =
      glue(
      "<span>",
      "{Sektor}: {scales::number(ProduktivitätWachstum,accuracy = 0.1, decimal.mark = ',',big.mark='.',style_positive='plus')} % ggü. Vorquartal</span>"
    )
  )%>%arrange(time)%>%
  filter(time>="2015-01-01")

ProduktivitätPlotly<-plot_ly(
  width = width,
  height = height,
  data        = ProduktivitätDestatis,
  x           = ~time,
  y           = ~ProduktivitätJeErwerbstätigenStunde,
  color       = ~Sektor,
  colors      = c("#333C91","#ee6174"),
  text        = ~tooltip,
  hoverinfo   = "text",
  hovertemplate = "%{text}<extra></extra>",
  type        = "scatter",
  mode        = "lines"        # no markers or lines → filled area only
  #line       = list(width = 0),
)%>%
  plotlyLayoutDZ(title="Arbeitsproduktivität je Erwerbstätigenstunde",
                 subtitle="Preis-, saison- und kalenderbereinigt, in Euro (2020er Preise)",
                 ylim=c(44.5,65.5),
                 ytickdist = 5,
                 xlim=c(ymd("2015-02-01"),max(ProduktivitätDestatis$time)),
                 includeLegend = TRUE,
                 tooltip_size=16,
                 hoverdistance = 10,
                 margin_top = 50,
                 tooltip_bordercolor="#ee6174",hoverformat="%Y Q%q")

ProduktivitätPlotly<- partial_bundle(ProduktivitätPlotly)
htmlwidgets::saveWidget(widget = ProduktivitätPlotly, file=paste0(path,filename,".html"),selfcontained = FALSE,libdir = "dependencies")
}
plotProduktivität("Produktivität")
```





# Haushaltsanalyse
```{r}
HaushaltsanalysePcBIP<-read_excel("Data/Haushaltsanalyse v16.xlsx",sheet = 1,range = "A1:P63")%>% #adjust range if column added
  filter(!is.na(Aggregat))%>%
  select(-'ID/Code')

HaushaltsanalyseMrdEur<-read_excel("Data/Haushaltsanalyse v16.xlsx",sheet = 2,range = "A1:P63")%>% #adjust range if column added
  filter(!is.na(Aggregat))%>%
  select(-'ID/Code')


HaushaltsanalyseData<-rbind(HaushaltsanalysePcBIP,HaushaltsanalyseMrdEur)%>%
  pivot_longer(-c(Aggregat,Titel,Einheit),values_to = "values",names_to = "Jahr")%>%
  pivot_wider(names_from = Einheit,values_from = values)



```

## Bundesausgaben
```{r}
#TODO: make English
plotBundesausgaben<-function(data,filename="Bundesausgaben",path="output/Haushaltsanalyse_Juni2025/",language="DE",width=577.7,height=519.75){
BundesausgabenData<-data%>%
  filter(Aggregat=="Gesamtausgaben des Bundes")%>%
  mutate(
    variable=plyr::revalue(Titel,c("Sonstiges"="Sonstiges",
                                   "Verwaltung"="Verwaltung",
                                "Historische Ereignisse & Altlasten"="Hist. Ereignisse & Altlasten",
                                "Zinsen"="Zinsen",
                                "Internationales"="Internationales",
                                "Verteidigung"="Verteidigung",
                                "Öffentliche Leistungen"="Öffentliche Leistungen",
                                "Subventionen an Haushalte"="Subventionen Haushalte",
                                "Subventionen an Unternehmen"="Subventionen Unternehmen"
                                )),
    variable=factor(variable,levels=c("Sonstiges",
                                "Subventionen Haushalte",
                                "Subventionen Unternehmen",
                                "Öffentliche Leistungen",
                                "Verteidigung",
                                "Internationales",
                                "Zinsen",
                                "Verwaltung",
                                "Hist. Ereignisse & Altlasten"
                                )),
    tooltip = glue(
      "<span>",
      "{Titel}: {scales::number(MrdEUR,  accuracy = 0.1, decimal.mark = ',')} Mrd. € ({scales::number(PcBIP,  accuracy = 0.1, decimal.mark = ',')} %).</span>"
    )
  )

BundesausgabenPlotly<-plot_ly(
  width=width,
  height=height,
  data        = BundesausgabenData,
  x           = ~Jahr,
  y           = ~PcBIP,
  color       = ~variable,
  colors      = c("#918AB2","#333C91","#656EC8","#EE6174","#88536F","#BD93A9","#BE4772","#A65FB6","#D9D9D9"),
  text        = ~tooltip,
  hoverinfo   = "text",
  hovertemplate = "%{text}<extra></extra>",
  type        = "scatter",
  mode        = "lines+markers",        # no markers or lines → filled area only
  #line       = list(width = 0),
  stackgroup  = "Bundeshaushalt"
)%>%
  plotlyLayoutDZ(title="Gesamtausgaben des Bundes",
                 subtitle="In Prozent des BIP",
                 ylim=c(-2.1,16.4),
                 ytickdist=2,
                 #xlim=c(2013.9,2025.1),
                 includeLegend = TRUE,
                 tooltip_size=16,
                 hoverdistance = 40,
                 margin_top = 135,
                 tooltip_bordercolor="white")

BundesausgabenPlotly<-partial_bundle(BundesausgabenPlotly)

htmlwidgets::saveWidget(widget = BundesausgabenPlotly, file=paste0(path,filename,".html"),selfcontained = FALSE,libdir = "dependencies")
}

plotBundesausgaben(HaushaltsanalyseData,filename="Bundesausgaben")
```

## Bundeseinnahmen
```{r}
plotBundeseinnahmen<-function(data,filename,path="output/Haushaltsanalyse_Juni2025/",language="DE",width=577.7,height=519.75){
BundeseinnahmenData<-data%>%
  filter(Aggregat=="Gesamteinnahmen des Bundes")%>%
  mutate(
    variable=factor(Titel,levels=c(
                                  "Einkommen- & Lohnsteuer",
                                   "Kapitalertragsteuer",
                                   "Körperschaftsteuer",
                                   "Umsatzsteuer (inkl. Einfuhr-)",
                                   "Energiesteuern",
                                   "Sonstige Steuern",
                                   "Sonstige Einnahmen",
                                   "Nettokreditaufnahme"
                                   ),
                    
                    ),
    tooltip = glue(
      "<span>",
      "{Titel}: {scales::number(MrdEUR,  accuracy = 0.1, decimal.mark = ',')} Mrd. € ({scales::number(PcBIP,  accuracy = 0.1, decimal.mark = ',')} %).</span>"
    )
  )

BundeseinnahmenPlotly<-plot_ly(
  width=width,
  height=height,
  data        = BundeseinnahmenData,
  x           = ~Jahr,
  y           = ~PcBIP,
  color       = ~variable,
  colors      = c("#333C91","#BE4772","#88536F","#BD93A9","#D3B7C6","#918AB2","#A65FB6","#EE6174"),
  text        = ~tooltip,
  hoverinfo   = "text",
  hovertemplate = "%{text}<extra></extra>",
  type        = "scatter",
  mode        = "lines+markers",        # no markers or lines → filled area only
  #line       = list(width = 0),
  stackgroup  = "Bundeshaushalt"
)%>%
  plotlyLayoutDZ(title="Gesamteinnahmen des Bundes",
                 subtitle="In Prozent des BIP",
                 ylim=c(-0.1,16.4),
                 ytickdist=2,
                 #xlim=c(2013.9,2025.1),
                 includeLegend = TRUE,
                 tooltip_size=16,
                 hoverdistance = 40,
                 margin_top = 115,
                 tooltip_bordercolor="white")

BundeseinnahmenPlotly<-partial_bundle(BundeseinnahmenPlotly)


htmlwidgets::saveWidget(widget = BundeseinnahmenPlotly, file=paste0(path,filename,".html"),selfcontained = FALSE,libdir = "dependencies")
}

plotBundeseinnahmen(HaushaltsanalyseData,filename="Bundeseinnahmen")
```


## Investitionen des Bundes
```{r}
plotBundesinvestitionen<-function(data,filename,path="output/Haushaltsanalyse_Juni2025/",language="DE",width=577.7,height=519.75){
BundesinvestitionenData<-HaushaltsanalyseData%>%
  filter(Aggregat=="Investitionen des Bundes")%>%
  mutate(
    #variable=Titel,
    variable=factor(Titel,levels=c(
                                   "Eisenbahn",
                                   "Wohnen",
                                   "Digitales & Innovation",
                                   "Straßen",
                                   "Klima",
                                   "Wissenschaft & Forschung",
                                   "Bildung",
                                   "Energie",
                                   "Sonstiges"
                                   ),

                   ),
    tooltip = glue(
      "<span>",
      "{Titel}: {round(MrdEUR, 1)} Mrd. € ({round(PcBIP, 1)} %).</span>"
    )
  )

InvestitionenOrder<-BundesinvestitionenData%>%filter(Jahr==2025 & Titel!="Sonstiges")%>%
  arrange(-PcBIP)%>%pull(Titel)

BundesinvestitionenPlotly<-plot_ly(
  width=width,
  height=height,
  data        = BundesinvestitionenData,
  x           = ~Jahr,
  y           = ~PcBIP,
  color       = ~variable,
  colors      = c("#ee6174","#333C91","#88536f","#36A9E1","#F39433","#918AB2","#BE4776","#A65FBD","#BFBFBF"),
  text        = ~tooltip,
  hoverinfo   = "text",
  hovertemplate = "%{text}<extra></extra>",
  type        = "scatter",
  mode        = "lines+markers",        # no markers or lines → filled area only
  #line       = list(width = 0),
  stackgroup  = "Bundeshaushalt"
)%>%
  plotlyLayoutDZ(title="Investitionen des Bundes",
                 subtitle="In Prozent des BIP",
                 ylim=c(-0.1,3.1),
                 ytickdist=1,
                 #xlim=c(2013.9,2025.1),
                 includeLegend = TRUE,
                 tooltip_size=16,
                 hoverdistance = 40,
                 margin_top = 130,
                 tooltip_bordercolor="white")

BundesinvestitionenPlotly<-partial_bundle(BundesinvestitionenPlotly)

htmlwidgets::saveWidget(widget = BundesinvestitionenPlotly, file=paste0(path,filename,".html"),selfcontained = FALSE,libdir = "dependencies")
}

plotBundesinvestitionen(HaushaltsanalyseData,filename="Bundesinvestitionen")
```

## Öffentliche Leistungen des Bundes
```{r}
plotÖffentlicheLeistungen<-function(data,filename,path="output/Haushaltsanalyse_Juni2025/",language="DE",width=577.7,height=519.75){
ÖffentlicheLeistungenData<-data%>%
  filter(Aggregat=="Öffentliche Leistungen")%>%
  mutate(
    #variable=Titel,
    variable=factor(Titel,levels=c("Verkehr",
                                   "Wohnen & Stadtentwicklung",
                                   "Klima & Energie",
                                   "Digitales",
                                   "Forschung & Entwicklung",
                                   "Bildung",
                                   "Gesundheit",
                                   "Integration",
                                   "Demokratie & Kultur",
                                   "Sonstiges"    
                                   ),
                   ),
    tooltip = glue(
      "<span>",
      "{Titel}: {scales::number(MrdEUR,  accuracy = 0.1, decimal.mark = ',')} Mrd. € ({scales::number(PcBIP,  accuracy = 0.1, decimal.mark = ',')} %).</span>"
    )
  )

ÖffentlicheLeistungenData%>%filter(Jahr==2025 & Titel!="Sonstiges")%>%
  arrange(-PcBIP)%>%pull(Titel)

ÖffentlicheLeistungenPlotly<-plot_ly(
  width=width,
  height=height,
  data        = ÖffentlicheLeistungenData,
  x           = ~Jahr,
  y           = ~PcBIP,
  color       = ~variable,
  colors      = c("#333C91","#656EC8","#88536F","#BE4772","#BD93A9","#918AB2","#A65FB6","#D891AD","#EE6174","#CDCADC"),
  text        = ~tooltip,
  hoverinfo   = "text",
  hovertemplate = "%{text}<extra></extra>",
  type        = "scatter",
  mode        = "lines+markers",        # no markers or lines → filled area only
  #line       = list(width = 0),
  stackgroup  = "Bundeshaushalt"
)%>%
  plotlyLayoutDZ(title="Öffentliche Leistungen des Bundes",
                 subtitle="In Prozent des BIP",
                 ylim=c(-0.1,2.07),
                 ytickdist=0.5,
                 #xlim=c(2013.9,2025.1),
                 includeLegend = TRUE,
                 tooltip_size=16,
                 hoverdistance = 40,
                 margin_top = 135,
                 tooltip_bordercolor="white")

ÖffentlicheLeistungenPlotly<-partial_bundle(ÖffentlicheLeistungenPlotly)

htmlwidgets::saveWidget(widget = ÖffentlicheLeistungenPlotly, file=paste0(path,filename,".html"),selfcontained = FALSE,libdir = "dependencies")
}

plotÖffentlicheLeistungen(HaushaltsanalyseData,filename="ÖffLeist")
```

## Subventionen des Bundes an Haushalte
```{r}
plotSubventionenHaushalte<-function(data,filename,path="output/Haushaltsanalyse_Juni2025/",language="DE",width=577.7,height=519.75){
SubventionenHaushalteData<-data%>%
  filter(Aggregat=="Subventionen an Haushalte")%>%
  mutate(
    #variable=Titel,
    variable=factor(Titel,levels=c("Rente",
                                   "Arbeitslosigkeit",
                                   "Gesundheit & Pflege",
                                   "Familien",
                                   "Wohnen",
                                   "Gebäudeförderung",
                                   "Bildung",
                                   "Sonstiges"
                                   ),
                   ),
    tooltip = glue(
      "<span>",
      "{Titel}: {scales::number(MrdEUR,  accuracy = 0.1, decimal.mark = ',')} Mrd. € ({scales::number(PcBIP,  accuracy = 0.1, decimal.mark = ',')} %).</span>"
    )
  )

SubventionenHaushalteData%>%filter(Jahr==2025 & Titel!="Sonstiges")%>%
  arrange(-PcBIP)%>%pull(Titel)

SubventionenHaushaltePlotly<-plot_ly(
  width=width,
  height=height,
  data        = SubventionenHaushalteData,
  x           = ~Jahr,
  y           = ~PcBIP,
  color       = ~variable,
  colors      = c("#333C91","#656EC8","#B2B6E4","#BE4772","#88536F","#A65FB6","#E31834","#BD93A9"),
  text        = ~tooltip,
  hoverinfo   = "text",
  hovertemplate = "%{text}<extra></extra>",
  type        = "scatter",
  mode        = "lines+markers",        # no markers or lines → filled area only
  #line       = list(width = 0),
  stackgroup  = "Bundeshaushalt"
)%>%
  plotlyLayoutDZ(title="Subventionen des Bundes an Haushalte",
                 subtitle="In Prozent des BIP",
                 ylim=c(-0.1,8.2),
                 ytickdist=2,
                 #xlim=c(2013.9,2025.1),
                 includeLegend = TRUE,
                 tooltip_size=16,
                 hoverdistance = 55,
                 margin_top = 115,
                 tooltip_bordercolor="white")

SubventionenHaushaltePlotly<-partial_bundle(SubventionenHaushaltePlotly)

htmlwidgets::saveWidget(widget = SubventionenHaushaltePlotly, file=paste0(path,filename,".html"),selfcontained = FALSE,libdir = "dependencies")
}
plotSubventionenHaushalte(HaushaltsanalyseData,filename="SubHaushalte")
```


## Subventionen des Bundes an Unternehmen
```{r}
plotSubventionenUnternehmen<-function(data,filename,path="output/Haushaltsanalyse_Juni2025/",language="DE",width=577.7,height=519.75){
SubventionenUnternehmenData<-data%>%
  filter(Aggregat=="Subventionen an Unternehmen")%>%
  mutate(
    variable=plyr::revalue(Titel,c("Strompreise"="Strompreise",
                                   "Digitales"="Digitales",
                                   "Klima & Energie (ohne Strompreise)"="Klima & Energie\n (ohne Strompreise)",
                                   "Weitere Innovation & Forschung"="Sonst. Innovation & Forschung",
                                   "Land- & Forstwirtschaft"="Land- & Forstwirtschaft",
                                   "Sonstiges"="Sonstiges"
                                   )),
    variable=factor(variable,levels=c(
                                   "Land- & Forstwirtschaft",  
                                   "Strompreise",
                                   "Klima & Energie\n (ohne Strompreise)",
                                   "Digitales",
                                   "Sonst. Innovation & Forschung", 
                                   "Sonstiges"
                                   ),
                   ),
    tooltip = glue(
      "<span>",
      "{Titel}: {scales::number(MrdEUR,  accuracy = 0.1, decimal.mark = ',')} Mrd. € ({scales::number(PcBIP,  accuracy = 0.1, decimal.mark = ',')} %).</span>"
    )
  )

SubventionenUnternehmenData%>%filter(Jahr==2025 & Titel!="Sonstiges")%>%
  arrange(-PcBIP)%>%pull(Titel)

SubventionenUnternehmenPlotly<-plot_ly(
  width=width,
  height=height,
  data        = SubventionenUnternehmenData,
  x           = ~Jahr,
  y           = ~PcBIP,
  color       = ~variable,
  colors      = c("#333C91","#88536f","#BE4776","#A65FBD","#ee6174","#918AB2"),
  text        = ~tooltip,
  hoverinfo   = "text",
  hovertemplate = "%{text}<extra></extra>",
  type        = "scatter",
  mode        = "lines+markers",        # no markers or lines → filled area only
  #line       = list(width = 0),
  stackgroup  = "Bundeshaushalt"
)%>%
  plotlyLayoutDZ(title="Subventionen des Bundes an Unternehmen",
                 subtitle="In Prozent des BIP",
                 ylim=c(-0.02,1.04),
                 ytickdist=0.2,
                 #xlim=c(2013.9,2025.1),
                 includeLegend = TRUE,
                 tooltip_size=16,
                 hoverdistance = 40,
                 margin_top = 110,
                 tooltip_bordercolor="white")

SubventionenUnternehmenPlotly<-partial_bundle(SubventionenUnternehmenPlotly)

htmlwidgets::saveWidget(widget = SubventionenUnternehmenPlotly, file=paste0(path,filename,".html"),selfcontained = FALSE,libdir = "dependencies")
}

plotSubventionenUnternehmen(HaushaltsanalyseData,filename="SubUnternehmen")
```

# Archiv
### Sozialversicherungspflichtige
```{r}
cubes<-gen_find("VGR des Bundes","genesis","cubes")[[1]]
tables<-gen_find("Beschäftigte","genesis","tables")[[1]]


BeschäftigungDestatis<-gen_cube("13111BV010")%>%
  select(time=STAG,
         Sektor=WZ08CA,
         Geschlecht=GES,
         Beschäftigungsumfang=BESUM5,
         Erwerbstätige=ERW065_WERT)%>%
  filter(Sektor!="OA",Beschäftigungsumfang!="OA")%>%
  mutate(
    time=dmy(time),
    Sektor=sub("WZ08-(.)","\\1",Sektor),
    Geschlecht=plyr::revalue(Geschlecht,c("GESM"="männlich","GESW"="weiblich")),
    Beschäftigungsumfang=plyr::revalue(Beschäftigungsumfang,c("TEILZT01"="Teilzeit","VOLLZT02"="Vollzeit"))
  )

Beschäftigung<-BeschäftigungDestatis%>%
  mutate(Sektor=case_when(Sektor%in%c("B","C","D","E","F")~"Industrie & Bau",
                          Sektor%in%c("H","I","J","L","M","N")~"Dienstleistungen",
                          TRUE~"Sonstige SV"),
         Sektor=factor(Sektor,levels=c("Sonstige SV","Dienstleistungen","Industrie & Bau")))%>%
  group_by(time,Sektor)%>%
  summarise(Erwerbstätige=sum(Erwerbstätige)/1000000)#%>%
  filter(time>="2022-01-01")

Beschäftigung%>%
  ggplot(aes(time,Erwerbstätige,fill=Sektor))+
  geom_area(alpha=0.9)+
  geom_line(aes(time,Erwerbstätige),data=ErwerbstätigeProg)+
  theme_dz()


ggplot2plotly(Beschäftigung_ggplot,"Erwerstätige","in Tausend",tooltip="all")

```

```{r}

BIPplot <- BIPdata %>%                             # <<-- your data with BIP_idx as BIP
  mutate(
    q_lab   = paste0(year(time), " Q", quarter(time)),
    tooltip = glue(
      "<span><b>{q_lab}</b><br>",
      "BIP&nbsp;(2022 = 100): {scales::number(BIPnorm,  accuracy = 0.1, decimal.mark = ',')}<br>",
      "BIP&nbsp;: {scales::number(BIP,      accuracy = 0.1, decimal.mark = ',')} Mrd. €<br>",
      "Veränderung Vorquartal: ",
      "{scales::number(BIPgrowth, accuracy = 0.1, decimal.mark = ',')}%</span>"
    )
  )

BIP_ggplot <- BIPplot %>% 
  ggplot(aes(time, BIPnorm)) +
  geom_hline(yintercept = 100)+
  geom_line(linetype = "dotted",color="#ee6174") +
  geom_line(data = BIPplot %>% filter(type == "Destatis"), linetype = "solid",color="#ee6174") +
  geom_point(aes(text = tooltip),color="#ee6174") +
  labs(
    x = NULL,y=NULL
  ) +
  scale_y_continuous(limits = c(96, 104),expand=c(0.004,0.004)) +
  scale_x_date(expand=c(0.01,0.01))+
  theme_dz()

BIP_plotly<-ggplot2plotly(BIP_ggplot,"Bruttoinlandsprodukt","Preis-, saison- und kalenderbereinigt, 2022=100")
BIP_plotly
htmlwidgets::saveWidget(widget = BIP_plotly, file="BIP.html",selfcontained = FALSE)
```

```{r}
Inflation_ggplot<-InflationData%>% 
  ggplot(aes(time, inflation)) +
  geom_hline(yintercept = 2)+
  geom_line(linetype = "dotted",color="#ee6174") +
  geom_line(data = InflationDestatis, linetype = "solid",color="#ee6174") +
  geom_point(data=InflationData%>%filter(!(time<=max(InflationDestatis$time)&type=="Gemeinschaftsdiagnose")),aes(text = tooltip,alpha=type),color="#ee6174") +
  labs(x = NULL,y=NULL,alpha=NULL) +
  scale_y_continuous(limits = c(0, 10),expand=c(0.004,0.004),breaks=seq(0,10,2)) +
  scale_alpha_manual(values=c(1,0))+
  scale_x_date(expand=c(0.01,0.01))+
  theme_dz()+
  theme(legend.position = "none")
Inflation_ggplot

Inflation_plotly<-ggplot2plotly(Inflation_ggplot,"Inflation","Änderung gegenüber Vorjahresmonat in Prozent")
Inflation_plotly

htmlwidgets::saveWidget(widget = Inflation_plotly, file="Inflation.html",selfcontained = FALSE)
```

## Bundeshaushalt alt
```{r}
BundeshaushaltData<-read_excel("Data/BundeshaushaltSubventionenZinsausgaben.xlsx")%>%
  pivot_longer(-Jahr,names_to=c("variable","unit"),names_pattern = "(.*)_(.*)",values_to = "values")%>%
  pivot_wider(values_from = "values",names_from = "unit")%>%
  mutate(
    tooltip = glue(
      "<span>",
      "{variable}: {round(Mrd, 1)} Mrd. € ({round(PcGDP, 1)} %).</span>"
    )
  )

BundeshaushaltKategorien<-BundeshaushaltData%>%filter(variable!="Haushaltsvolumen")%>%
  mutate(
    variable=factor(variable,levels=c("Subventionen (Soll)","Nutzleistungen (Soll)","Zinsausgaben (Soll)"))
    )

BundeshaushaltHaushaltsvolumen<-BundeshaushaltData%>%filter(variable=="Bundesausgaben (Ist)")



BundeshaushaltPlotly<-plot_ly(
  width=577.7,
  height=519.75,
  data        = BundeshaushaltKategorien,
  x           = ~Jahr,
  y           = ~PcGDP,
  color       = ~variable,
  colors      = c("#333C91","#ee6174","#88536f"),
  text        = ~tooltip,
  hoverinfo   = "text",
  hovertemplate = "%{text}<extra></extra>",
  type        = "scatter",
  mode        = "lines+markers",        # no markers or lines → filled area only
  #line       = list(width = 0),
  stackgroup  = "Bundeshaushalt"
)%>%
  add_trace(
    type="scatter", 
    inherit=FALSE,
    data  = BundeshaushaltHaushaltsvolumen,
    x     = ~Jahr,
    y     = ~PcGDP,
   # fillcolor="black",
    #fill="tozero",
    text=~tooltip,
    hoverinfo="text",
    hovertemplate = "%{text}<extra></extra>",
    mode="lines+markers",
    name="Bundesausgaben (Ist)",
    line=list(color="#181c44",width=2,dash="solid"),
    marker=list(color="#181c44")#,
  #  showlegend=FALSE
  )%>%
  plotlyLayoutDZ(title="Bundesausgaben",
                 subtitle="In Prozent des BIP",
                 ylim=c(0,20.1),
                 xlim=c(2013.9,2025.1),
                 ytickdist=2,
                 includeLegend = TRUE,
                 tooltip_size=16,
                 hoverdistance = 10,
                 margin_top = 68,
                 tooltip_bordercolor="white")

BundeshaushaltPlotly

htmlwidgets::saveWidget(widget = BundeshaushaltPlotly, file="BundesausgabenOld.html",selfcontained = TRUE)
```


```{r}
library(plotly)

data <- t(USPersonalExpenditure)
data <- data.frame("year"=rownames(data), data)

fig <- plot_ly(data, x = ~year, y = ~Food.and.Tobacco, name = 'Food and Tobacco', type = 'scatter', mode = 'none', stackgroup = 'one', fillcolor = '#F5FF8D')
fig <- fig %>% add_trace(y = ~Household.Operation, name = 'Household Operation', fillcolor = '#50CB86')
fig <- fig %>% add_trace(y = ~Medical.and.Health, name = 'Medical and Health', fillcolor = '#4C74C9')
fig <- fig %>% add_trace(y = ~Personal.Care, name = 'Personal Care', fillcolor = '#700961')
fig <- fig %>% add_trace(y = ~Private.Education, name = 'Private Education', fillcolor = '#312F44')
fig <- fig %>% layout(title = 'United States Personal Expenditures by Categories',
         xaxis = list(title = "",
                      showgrid = FALSE),
         yaxis = list(title = "Expenditures (in billions of dollars)",
                      showgrid = FALSE))

fig%>%
  plotlyLayoutDZ()


```

```{r}
ErwerbstätigeDestatis <- VGRBundWZ %>%                       # Destatis history
  mutate(
    tooltip = glue(
      "<span>",
      "<br>{Sektor}<br>",
      "Erwerbstätige: {round(Erwerbstätige, 1)} Mio.</span>"
    )
  ) %>% 
  select(time, Sektor, Erwerbstätige, tooltip) %>% 
  filter(time >= as.Date("2010-01-01"))

ErwerbstätigeProg <- read_excel(
  "Data/Gemeinschaftsdiagnose_Erwerbstätige.xlsx"
) %>%                                                     # GD forecast
  mutate(
    tooltip = glue(
      "<span>",
      "<br>Prognose Gemeinschaftsdiagnose<br>",
      "Erwerbstätige: {round(Erwerbstätige, 1)} Mio.</span>"
    )
  )

# ──────────────────────────── 2  Colour palette ──────────────────────────
pal <- c(
  "Landwirtschaft"          = "#f39433",
  "Produzierendes Gewerbe"   = "#88536f",
  "Dienstleistungsbereich"   = "#ee6174"
)
ErwerbstätigeDestatis$Sektor <- factor(ErwerbstätigeDestatis$Sektor,
                                       levels = names(pal))  # keeps stacking order

# ─────────────────────── 3  Stacked-area chart (history) ─────────────────
fig <- plot_ly()

for (sec in names(pal)) {
  fig <- fig %>% add_trace(
    data       = filter(ErwerbstätigeDestatis, Sektor == sec),
    x          = ~time,
    y          = ~Erwerbstätige,
    type       = "scatter",
    mode       = "none",                 # filled area only
    name       = sec,
    stackgroup = "ErwerbstätigeDestatis",
    line       = list(width = 0),
    fillcolor  = pal[[sec]],             # ← fully opaque colour (alpha = 1)
    text       = ~tooltip,
    hoverinfo  = "text",
    hovertemplate = "%{text}<extra></extra>"
  )
}

fig
# ───────────────────────────── 4  Forecast line ──────────────────────────
fig <- fig %>% add_trace(
  data = ErwerbstätigeProg,
  x    = ~time,
  y    = ~Erwerbstätige,
  type = "scatter",
  mode = "lines",
  name = "Prognose GD",
  line = list(color = "#181c44", width = 2, dash = "dot"),
  text = ~tooltip,
  hoverinfo = "text",
  hovertemplate = "%{text}<extra></extra>",
  showlegend = FALSE
)

# ───────────────────────────── 5  Layout helper ──────────────────────────
fig <- fig %>% plotlyLayoutDZ(
  title          = "Erwerbstätige",
  subtitle       = "in Tausend",
  ylim           = c(0, 51),
  xlim           = c(ymd("2010-01-01"), ymd("2026-11-30")),
  includeLegend  = TRUE,
  tooltip_size   = 16,
  hoverdistance  = 10,
  tooltip_bordercolor = "white"
)

fig
```


# Theme DZ
```{r}
theme_dz<-function(base_size=10,base_family = "Open Sans"){
  theme_tufte(base_family = base_family,base_size = base_size)+
    theme(panel.grid.major.y = element_line(linetype = "11",linewidth=0.5,color="#181c44"),
          axis.ticks.y = element_blank(),
          axis.ticks.x =element_line(color="#181c44"),
          legend.position = "bottom",
          text=element_text( color="#181c44"),
          axis.text=element_text( color="#181c44"),
          plot.title = element_text(margin = margin(b = 2)),
          plot.subtitle = element_text(margin = margin(t = 0)))
}
```

# Function converting ggplot to plotly
```{r}
ggplot2plotly<-function(plot,title, subtitle,width=577.5,height=450,tooltip="text",hovermode="clostest",xlabel=NULL,ylabel=NULL,
                        title_size=18,subtitle_size=16,axis_size=14,tooltip_size=16,margin_top=80){
  
  
  plotly<-ggplotly(plot, tooltip = tooltip,width  =width,height = height)%>%
  layout(
    hovermode=hovermode,
    ##Title & Subtitle##
    title = list(
      text = paste0(
        "<span style='font-size:",title_size,",px;'><b>",title,"</b></span>",
        "<br><span style='font-size",subtitle_size,":12px;'>",subtitle,"</span>"
      ),
      x = 0.0,                     # left-align title block (optional)
      xanchor = "left"
    ),
    #necessary to leave enough space
    margin = list(
      t = margin_top,    # ↑ top  margin, px  ‒ increase until the title block clears
      b =  0,    # ↓ bottom margin, px ‒ more room for axis title / footnotes
      l =  0,    # optional: tweak left / right as well
      r =  0
    ),
    
    ##Axis####
    #xaxis
    xaxis = list(
      #hoverformat = "%Y Q%q",
      title    = list(
        text=xlabel,
        font=list(size = axis_size, family = "Open Sans")
        ),
      tickfont=list(size = axis_size, family = "Open Sans"),
      tickcolor          = "rgba(0,0,0,0)"
    ),
    
    
    yaxis = list(
      title    = list(
        text=ylabel,
        font=list(size = axis_size, family = "Open Sans")
        ),
      tickfont=list(size = axis_size, family = "Open Sans"),
      showgrid = TRUE,
      gridwidth = 2,
      griddash  = "2px",
      ticks = "outside",   # draw ticks to the left of the axis line
      ticklen= 8,
      tickcolor          = "rgba(0,0,0,0)",#transparent
      ticklabelposition  = "outside"   # (explicit; default since Plotly 2.15)
    ),
    
    ##Tooltip (hover)####
    hoverlabel = list(align = "left",
                      font  = list(size = tooltip_size, family = "Open Sans")
                      ),
    #Turn dragmode of
    dragmode=FALSE
    )#%>%
  
  #Rest config
   config(
     displayModeBar = FALSE,    # <<< remove the top-right bar entirely
     scrollZoom     = FALSE,    # turn off wheel zoom
     doubleClick    = FALSE,    # ignore double-click to autoscale
     editable       = FALSE     # forbid any on-plot editing
   )



# create new Plotly JS dependency to make dashed lines visible
newDep <- htmlDependency(name = "plotly-latest", 
                         version = "2.21.1",     
                         src = list(href = "https://cdn.plot.ly"),
                         script = "plotly-2.21.0.min.js")

# add that dependency to plot
plotly$dependencies[[6]] <- newDep

# see what you've got
return(plotly)
}
```


```{r}
NominalRealLohnData<-gen_cube("62361BM001","genesis")%>%
  mutate(
    monat=gsub("MONAT(.*)","\\1",MONAT)%>%as.numeric(),
    year=JAHR,
    time=make_date(year,monat,01),
         #type="Destatis",
    Reallohnindex=VST074_WERT,
    Nominallohnindex=VST075_WERT
    )%>%
  select(time,Reallohnindex,Nominallohnindex)%>%
  arrange(time)%>%
  mutate(
    across(where(is.numeric),~100*(./lag(.,12)-1),
           .names = "{.col}_Veränderung")
  )%>%
  select(time,Reallohn=Reallohnindex_Veränderung,Nominallohn=Nominallohnindex_Veränderung)%>%
  pivot_longer(-time,values_to = "values",
               names_to = "variable")%>%
  filter(time>="2023-01-01")%>%
  mutate(
    tooltip =
      glue(
      "<span>",
      " {variable}: {round(values, 0)}% Veränderung gegenüber Vorjahr</span>"
    )
  )

NominalReallohnPlotly<-plot_ly(
  data        = NominalRealLohnData,
  x           = ~time,
  y           = ~values,
  color       = ~variable,
  colors      = c("#333C91","#ee6174"),
  text        = ~tooltip,
  hoverinfo   = "text",
  hovertemplate = "%{text}<extra></extra>",
  type        = "bar"
  #mode        = "markers",       # no markers or lines → filled area only
  #line       = list(width = 0)
)%>%
  plotlyLayoutDZ(title="Nominal- und Reallohn",
                 subtitle="Veränderung gegenüber Vorjahr",
                 hovermode="closest",
                 ylim=c(-4.5,10.5),
                 xlim=c(ymd("2022-12-01"),ymd("2025-02-30")),
                 includeLegend = TRUE,
                 tooltip_size=16,
                 hoverdistance = 10
                 )
NominalReallohnPlotly
htmlwidgets::saveWidget(widget = NominalReallohnPlotly, file="NominalReallohn.html",selfcontained = TRUE)
```



nach Sektoren erstmal nur Nominallohn (unübersichtlich, was Zusatzerkenntniss?)
```{r}
NominallohnindexDestatis<-gen_cube("62361BM002","genesis")%>%
  mutate(
    monat=gsub("MONAT(.*)","\\1",MONAT)%>%as.numeric(),
    year=JAHR,
    time=make_date(year,monat,01),
         #type="Destatis",
    Sektor=sub("WZ08-(.*)","\\1",WZ08B6),
    Nominallohnindex=VST075_WERT
    )%>%
  select(time,Sektor,Nominallohnindex)%>%
  filter(Sektor%in%c("B-S","B-F","G-S"))%>%
  mutate(
    Sektor=plyr::revalue(Sektor,c("B-S"="Insgesamt","B-F"="Prod. Gewerbe","G-S"="Dienstleistungsbereiche"))
  )%>%
  group_by(Sektor)%>%
  arrange(time)%>%
  mutate(NominallohnVeränderung=100*(Nominallohnindex/lag(Nominallohnindex,12)-1))%>%
  ungroup()%>%
  mutate(
    tooltip =
      glue(
      "<span>",
      "{Sektor}: {round(NominallohnVeränderung, 0)}</span>"
    )
  )%>%
  arrange(time)


plot_ly(
  data        = NominallohnindexDestatis,
  x           = ~time,
  y           = ~NominallohnVeränderung,
  color       = ~Sektor,
  colors      = c("#88536f","#ee6174"),
  text        = ~tooltip,
  hoverinfo   = "text",
  hovertemplate = "%{text}<extra></extra>",
  type        = "bar"
  #mode        = "markers",       # no markers or lines → filled area only
  #line       = list(width = 0)
)%>%
  plotlyLayoutDZ(title="Nominal- und Reallohn",
                 subtitle="Veränderung gegenüber Vorjahr",
                 hovermode="closest",
                 ylim=c(0,10),
                 xlim=c(ymd("2022-12-01"),ymd("2025-02-30")),
                 includeLegend = TRUE,
                 tooltip_size=16,
                 hoverdistance = 10
                 )



gen_metadata_cube("62361BM001","genesis")
```

Löhne und Gehälter pro Stunde Arbeitnehmer (VGR)
potenziell nice, aber sehr unterschiedlich zu Bruttolöhnen
```{r}
StundenlohnData<-VGRBundWZ%>%
  mutate(
    time,
    Sektor,
    Stundenlohn=1000000000*Bruttolöhne_gehälter/(1000000*ArbeitsstundenArbeitnehmer),
    tooltip = glue(
      "<span>",
      "{Sektor}<br>",
      "Stundenlohn: {round(Stundenlohn, 2)} €</span>"
    )                  # ensure proper Date class
  ) %>% 
  select(time, Sektor, Stundenlohn, tooltip)%>%
  filter(!grepl("Land-.*",Sektor),
         time>="2021-12-01")%>%
  arrange(time)



StundenlohnPlotly<-plot_ly(
  data        = StundenlohnData,
  x           = ~as.Date(time),
  y           = ~Stundenlohn,
  color       = ~Sektor,
  colors      = c("#333C91","#ee6174"),
  text        = ~tooltip,
  hoverinfo   = "text",
  hovertemplate = "%{text}<extra></extra>",
  type        = "scatter",
  mode        = "lines"       # no markers or lines → filled area only
  #line       = list(width = 0),
)%>%
  plotlyLayoutDZ(title="Bruttolöhne und -gehälter pro Stunde Arbeitnehmer",
                 subtitle="in Euro",
                 ylim=c(0,51),
                 xlim=c(ymd("2021-12-01"),ymd("2025-01-30")),
                 includeLegend = TRUE,
                 tooltip_size=16,
                 hoverdistance = 10,
                 tooltip_bordercolor="white")

StundenlohnPlotly
```



